臺灣臺北地方法院民事簡易判決
110年度北簡字第14950號
原      告  曾子涓  
訴訟代理人  李旦律師
            江俊賢律師
            蘇厚安律師
被      告  陳平冠  
            陳建亨  
上列當事人間請求返還代墊款事件，本院於中華民國110年10月1
9日言詞辯論終結，判決如下：
    主      文
被告陳平冠應給付原告新臺幣壹拾萬陸仟捌佰參拾捌元，及自民
國一百一十年八月十七日起至清償日止，按週年利率百分之五計
算之利息。
被告陳建亨應給付原告新臺幣壹拾萬陸仟捌佰參拾捌元，及自民
國一百一十年八月二十日起至清償日止，按週年利率百分之五計
算之利息。
訴訟費用新臺幣貳仟參佰貳拾元由被告陳平冠負擔二分之一，餘
由被告陳建亨負擔。
本判決第一項得假執行。但被告陳平冠以新臺幣壹拾萬陸仟捌佰
參拾捌元為原告預供擔保，得免為假執行。
本判決第二項得假執行。但被告陳建亨以新臺幣壹拾萬陸仟捌佰
參拾捌元為原告預供擔保，得免為假執行。
    事實及理由
一、本件被告均經合法通知，未於言詞辯論期日到場，核無民事
    訴訟法第386條各款所列情事，爰依原告聲請，由其一造辯
    論而為判決，合先敘明。
二、原告主張：被告為訴外人即被繼承人陳金吉及訴外人劉奇宛
    之婚生子女，原告與被繼承人陳金吉於民國83年11月13日結
    婚，並育有一女即訴外人陳亭均，被繼承人陳金吉於103年1
    月24日死亡，繼承人為原告、被告及陳亭均等4人，又被繼
    承人陳金吉名下所有之遺產包括門牌號碼臺北市○○區○○○路0
    00巷00號1樓、地下1層、地下2層，與臺北市○○區○○路000巷
    00號2樓、4樓之房地(下合稱系爭房地)，均已登記為原告、
    被告及陳亭均等4人公同共有，且光復南路240巷23號1樓、
    地下1層、地下2層之房屋遭被告陳平冠擅自出租予第三人，
    出租所得之租金均遭被告陳平冠收取，每年收取之租金超過
    新臺幣(下同)4,000,000元，惟關於系爭房地108、109年度
    應繳納之地價稅，被告卻均未繳納，致原告遭法務部行政執
    行署臺北分署(下稱臺北執行分署))以109年度地稅執字第18
    438號行政執行事件催繳稅款，並於110年4月15日扣押原告
    之銀行帳戶在案，原告迫於無奈，遂於110年4月19日至臺北
    執行分署全數繳納308,627元，完成清償，臺北執行分署始
    於110年4月20日發函撤銷執行命令，再系爭房地109、110年
    度應繳納之房屋稅共118,694元，原告亦於110年6月4日至臺
    北市稅捐稽徵處完成繳納，因系爭房地之地價稅、房屋稅以
    全體公同共有人為納稅義務人，即每一公同共有人對地價稅
    、房屋稅之全部，均有繳納義務，地價稅、房屋稅租稅債務
    應屬連帶債務，即被告就前揭地價稅、房屋稅均為納稅義務
    人，應負連帶責任，則原告就所繳納前述地價稅308,657元
    ，及房屋稅118,694元，得依民法第281條第1項規定，請求
    被告分別給付其應平均分擔之4分之1稅額即106,838元【計
    算式：(308657＋118694)÷4＝106838，元以下四捨五入】，爰
    依連帶債務內部分擔求償權法律關係，請求被告各給付106,
    838元，為此提起本件訴訟等語，並聲明：㈠被告陳平冠應給
    付原告106,838元，及自起訴狀繕本送達翌日起至清償日止
    ，按週年利率5%計算之利息。㈡被告陳建亨應給付原告106,8
    38元，及自起訴狀繕本送達翌日起至清償日止，按週年利率
    5%計算之利息。
三、被告均經合法通知，未於言詞辯論期日到場，亦未提出書狀
    作何聲明陳述。
四、本院得心證之理由：
  ㈠按繼承人有數人時，在分割遺產前，各繼承人對於遺產全部
    為公同共有民法第1151條定有明文。次按因遺產而生之捐稅
    及費用，應由繼承人按其應繼分負擔之，此為繼承人間之內
    部關係，從而繼承人之一代他繼承人墊支上開稅捐及費用者
    ，該墊支人得依不當得利規定向他繼承人請求返還其應負擔
    部分。至民法第1150條規定得向遺產中支取，並不阻止墊支
    人向他繼承人按其應繼分求償（最高法院74年台上字第1367
    號判決要旨參照）。
　㈡經查，原告主張其墊付系爭房地之地價稅額308,657元，及房
    屋稅額118,694元，合計427,351元，被告各依其應繼分比例
    1/4之內部分擔額為106,838元，業據提出被繼承人陳金吉除
    戶謄本暨繼承系統表、土地及建物登記第二類謄本、臺北行
    政分署110年4月15日北執壬109稅00000000字第1100157011A
    號執行命令、110年4月30日北執壬109稅00000000字第11001
    67771K號執行命令、臺北行政分署收據、109年房屋稅稅額
    繳款書、110房屋稅繳款書為證(見本院卷第57-135頁)，又
    本件之起訴狀繕本及本院之言詞辯論通知書均已於相當時期
    合法送達通知被告，被告既均未於言詞辯論期日到場爭執，
    復未提出書狀答辯以供本院斟酌，依民事訴訟法第280條第3
    項、第1項、第436條第2項之規定，即視同自認原告之主張
    ，原告前開主張自堪信為真實。故原告請求被告各給付106,
    838元，洵屬有據。
　㈢末按遲延之債務，以支付金錢為標的者，債權人得請求依法
    定利率計算之遲延利息；應付利息之債務，其利率未經約定
    ，亦無法律可據者，週年利率為百分之五；給付無確定期限
    者，債務人於債權人得請求給付時，經其催告而未為給付，
    自受催告時起，負遲延責任。其經債權人起訴而送達訴狀，
    或依督促程序送達支付命令，或為其他相類之行為者，與催
    告有同一之效力，民法第233條第1項前段、第203條、第229
    條第2項分別有明文規定。本件原告之請求，核屬無確定期
    限之給付，自應經原告催告未為給付，被告始負遲延責任。
    準此，原告請求被告陳平冠給付自起訴狀繕本送達翌日即11
    0年8月17日（見本院卷第143頁）起，及請求被告陳建亨給
    付自起訴狀繕本送達翌日即110年8月20日（見本院卷第145
    頁）起，均至清償日止，按週年利率5%計算之利息，核無不
    合，均併予准許。
五、綜上所述，原告據以提起本訴，請求㈠被告陳平冠應給付原
    告106,838元，及自起訴狀繕本送達翌日即110年8月17日起
    至清償日止，按週年利率5%計算之利息；㈡被告陳建亨應給
    付原告106,838元，及自起訴狀繕本送達翌日即110年8月20
    日起至清償日止，按週年利率5%計算之利息，均為有理由，
    應予准許。
六、本件係就民事訴訟法第427條訴訟適用簡易程序所為被告敗
    訴之判決，依同法第389條第1項第3款規定，應依職權宣告
    假執行，並依同法第392條第2項規定，依職權宣告被告如預
    供擔保，得免為假執行。
七、訴訟費用負擔之依據：民事訴訟法第78條、第85條第1項但
    書。本件訴訟費用額，依後附計算書確定如主文第3項所示
    金額。
中　　華　　民　　國　　110 　年　　11　　月　　2 　　日
  　　　　        臺北簡易庭    法  官  葉藍鸚　　
訴訟費用計算書
項　　    目               金　額（新臺幣）　　   備　註
第一審裁判費   　 　　     2,320元
合　　　　計　　　         2,320元
以上正本係照原本作成。
如不服本判決，應於判決送達後20日內向本庭提出上訴狀（須按
他造當事人之人數附繕本）。如委任律師提起上訴者，應一併繳
納上訴審裁判費。
中　　華　　民　　國　　110 　年　　11　　月　　2 　　日
                                書記官  林錫欽